臺灣臺北地方法院民事裁定
111年度消債清字第130號
聲  請  人  
即  債務人  黃秀珍  
代  理  人  張繼文律師（法扶律師）
相  對  人  
即  債權人  第一金融資產管理股份有限公司

法定代理人  施志調  
代  理  人  張修齊  
相  對  人  
即  債權人  玉山商業銀行股份有限公司


法定代理人  黃男州  
代  理  人  喬湘秦  
上列當事人因消費者債務清理事件聲請清算，本院裁定如下：
    主  文
債務人黃秀珍自中華民國一百一十一年十二月九日下午四時起開
始清算程序。
命司法事務官進行本件清算程序。
    理  由
一、按債務人不能清償債務或有不能清償之虞者，得依本條例所
    定更生或清算程序，清理其債務；債務人對於金融機構負債
    務者，在聲請更生或清算前，應向最大債權金融機構請求協
    商債務清償方案，或向其住、居所地之法院或鄉、鎮、市、
    區調解委員會聲請債務清理之調解，消費者債務清理條例（
    下稱消債條例）第3條、第151條第1項分別定有明文。此係
    採前置協商、調解主義，是債務人於協商調解程序中，自應
    本於個人實際財產及收支狀況，依最大誠信原則，商討解決
    方案。如終究不能成立協商或調解，於聲請更生或清算時，
    法院審酌上開條文所謂「不能清償或有不能清償之虞」，允
    宜綜衡債務人全部收支、信用及財產狀況，評估是否因負擔
    債務，而不能維持人性尊嚴之最基本生活條件，所陳報之各
    項支出，是否確屬必要性之支出，如曾有協商或調解方案，
    其條件是否已無法兼顧個人生活之基本需求等情，為其判斷
    之準據。又法院開始清算程序之裁定，應載明其年、月、日
    、時，並即時發生效力；法院開始更生或清算程序後，得命
    司法事務官進行更生或清算程序，復為同條例第83條第1項
    、第16條第1項前段所明定。
二、本件聲請意旨略以：伊前因積欠無擔保債務達新臺幣（下同
    ）263萬8038元無力清償，雖向本院聲請前置調解，惟調解
    不成立，且伊未經法院裁定開始清算程序或宣告破產，爰聲
    請清算等語。
三、經查：　　
　㈠債務人前於民國111年3月17日向本院聲請債務清理之前置調
    解，經本院以111年度北司消債調字第371號事件受理，嗣於
    111年4月22日調解不成立，債務人請求進入清算程序等情，
    有調解程序筆錄、調解不成立證明書在卷可稽（見調解卷第
    153、157頁），故本件應以債務人調解之聲請，視為清算之
    聲請。
　㈡債務人收入部分：
　⒈聲請清算前2年（109年3月18日至111年3月17日）收入：
　　債務人於聲請清算前2年間分別自東順興貿易股份有限公司
    、台灣三得利股份有限公司、大予行銷顧問股份有限公司領
    有薪資23萬7200元、1萬6900元、2600元；又債務人因接受
    門診、手術及住院等保險事故，分別於109年6月17日、110
    年10月12日、110年12月29日自南山人壽保險股份有限公司
    獲有保險給付15萬6798元、6萬8093元、4200元，此有債務
    人108、109年度綜合所得稅各類所得資料清單、南山人壽給
    付通知書、郵局存摺封面及內頁影本在卷可稽（見調解卷第
    31、33頁、本院卷第87-93、119-133頁）。是債務人於清算
    聲請前2年間之可處分所得共計為48萬5791元（計算式：23
    萬7200元＋1萬6900元＋2600元＋15萬6798元＋6萬8093元＋4200
    元＝48萬5791元），平均每月可處分所得為2萬241元（計算
    式：48萬5791元÷24月≒2萬241元，元以下四捨五入，下同）
    。
　⒉聲請清算後收入：
　　至聲請清算後，債務人仍任職於東順興貿易股份有限公司，
    111年4月至9月之月薪分別為8370元、1萬3970元、1萬2570
    元、1萬2570元、1萬3970元、1萬1170元，此有郵局存摺封
    面及內頁影本在卷可稽（見本院卷第131-133頁），是本院
    即以上開平均月薪1萬2103元（計算式：〈8370元＋1萬3970元
    ＋1萬2570元＋1萬2570元＋1萬3970元＋1萬1170元〉÷6月≒1萬210
    3元），作為債務人聲請清算時清償能力之依據。
　㈢債務人支出狀況：
　　債務人主張其個人必要生活費用依消債條例第64條之2第1項
    規定以臺北市最低生活費之1.2倍計算。查債務人之住所地
    位於臺北市，此有其個人戶籍資料在卷可稽（見本院卷第25
    頁）。臺北市109、110、111年度每人每月最低生活費之1.2
    倍分別為2萬406元、2萬1202元、2萬2418元，是債務人於本
    件清算聲請前2年之個人必要生活費用支出總計為50萬5332
    元（計算式：2萬406元×9月＋2萬1202元×12月＋2萬2418元×3
    月＝50萬5332元），至本件清算聲請後之個人必要生活費用
    支出，則以臺北市111年度每人每月最低生活費之1.2倍即2
    萬2418元計算。　　
　㈣債務人之財產狀況：
　　債務人名下有高雄青年郵局存款165元、臺北民生郵局存款1
    00元、土地銀行存款23元、華南銀行存款4元等財產，別無
    其他財產等情，此有全國財產稅總歸戶財產查詢清單、上開
    金融機構存摺封面及內頁影本足憑（見調解卷第35頁、本院
    卷第119-133、137-145頁），應堪認定。
  ㈤從而，以債務人現每月1萬2103元之收入扣除個人必要生活費
    用2萬2418元後，已無餘額。惟債務人現積欠713萬1198元，
    此有第一金融資產管理股份有限公司111年7月21日陳報狀、
    玉山商業銀行股份有限公司111年7月28日陳報狀在卷可稽（
    見本院卷第101-105、111-113頁），堪認債務人客觀上經濟
    狀況已有不能清償債務之虞，而有藉助清算制度調整其與債
    權人間之權利義務關係而重建其經濟生活之必要，自應許債
    務人得藉由清算程序清理債務。
四、綜上所述，債務人係一般消費者，且依其收支及財產狀況，
    有藉助清算制度調整其與債權人間之權利義務關係而重建其
    經濟生活之必要；本院審酌債務人尚有如上開㈣債務人之財
    產狀況所示之財產情形，可充清算財團，應有清算實益；且
    債務人並未經法院裁定開始清算程序或宣告破產，復查無消
    債條例第6條第3項、第8條或第82條第2項所定駁回清算聲請
    之事由存在，則債務人聲請清算，核屬有據，應予准許，並
    依首揭規定命司法事務官進行本件清算程序。
五、爰裁定如主文。
中　　華　　民　　國　　111 　年　　12　　月　　9 　　日
　　              民事第二庭    法　官　李子寧
以上正本係照原本作成。
本裁定不得抗告。
本件裁定已於111年12月9日下午4時公告。
中　　華　　民　　國　　111 　年　　12　　月　　9 　　日
　　　　　　　　　              書記官  黃幸雪